最高法院刑事判決　　　　　　　　　　　　　　　八十七年度台上字第一○六六號
　　上　訴　人　甲○○　男
　　選任辯護人　盧國勳律師
　　上　訴　人　乙○○　男
右上訴人等因妨害自由案件，不服台灣高等法院中華民國八十五年十二月十九日第二
審判決（八十五年度上訴字第三四九八號，起訴案號：台灣台北地方法院檢察署八十
四年度偵字第七四五五號），提起上訴，本院判決如左：
    主  文
原判決關於甲○○、乙○○部分撤銷，發回台灣高等法院。
    理  由
本件原判決引用第一審判決書所記載之事實、證據及理由，維持第一審論處上訴人甲
○○、乙○○共同連續以非法方法剝奪人之行動自由罪刑，駁回甲○○、乙○○在第
二審之上訴，固非無見。
惟查：(一)有罪判決之事實一欄，為適用法律之根據，舉凡與論罪科刑有關之事項，均
應明白認定，詳細記載，始足為適用法律之基礎。原判決引用第一審判決書事實欄內
所載「林玉成在雅江街二十八巷二號之二，聯絡到其友人賴金發帶來新台幣（下同）
十三萬元交給甲○○……。然甲○○、江林奇、乙○○三人隨即將賴金發強行帶上車
，剝奪其行動自由，帶至基隆市……恫稱：二十七日下午三點以前，籌不到十萬元的
話，要其好看等語，致賴金發心生畏怖而危害其安全。八十四年三月二十七日上午十
時許，林、江二人復強行將賴金發帶至……迄同日下午二時許，賴金發聯絡到之友人
周毓秀攜款十萬元至台北市○○○路四十七號一樓交與江林奇時，為警當場查獲」等
情，認上訴人等有共同連續妨害自由犯行。但對於上訴人等恐嚇賴金發籌款十萬元之
主觀犯意，並未明白認定，詳細記載，事實欠明，本院即無憑判斷。(二)刑法第三百零
二條之妨害自由罪，原包括私行拘禁及以其他非法方法剝奪人之行動自由而言，所謂
非法方法，當包括強暴脅迫等情事在內。本件甲○○與江林奇強行要廖秀梅與其一同
至台北市○○街一四七號三樓租住處所等林玉成回來，剝奪廖女行動自由，又以加害
生命之事，恫嚇廖女，且強迫廖女簽發本票、借據等；又甲○○、乙○○與江林奇將
賴金發強行帶上車，剝奪其行動自由，並以二十七日下午三點以前，籌不到十萬元的
話，要其好看等語恐嚇賴金發。上訴人等於剝奪行動自由行為繼續中，恐嚇廖秀梅、
賴金發，並脅迫廖秀梅行無義務之事，自屬包含於剝奪廖秀梅、賴金發行動自由之同
一意念之中。縱其所為合於刑法第三百零四條、第三百零五條之情形，仍應視為剝奪
行動自由之部分行為。原判決認上訴人等所犯刑法第三百零二條第一項、第三百零五
條之罪有方法結果之牽連關係，應從較重之刑法第三百零二條第一項處斷，容有適用
法則不當之違誤。以上或為上訴意旨所指摘，或為本院得依職權調查之事項，應認原
判決此部分有發回更審之原因。
據上論結，應依刑事訴訟法第三百九十七條、第四百零一條，判決如主文。
中      華      民      國    八十七    年      三      月     十九     日
                              最高法院刑事第五庭
                                  審判長法官  陳  錫  奎
                                        法官  洪  清  江
                                        法官  吳  昆  仁
                                        法官  李  伯  道
                                        法官  陳  宗  鎮
      右正本證明與原本無異
                                              書  記  官
中      華      民      國    八十七    年      三      月    二十五    日
